行　政　法　院　判　決　　　　　　　　　　　　　　八十七年度判字第五九九號
　　原　　　告　臺灣省漁會
　　代　表　人　甲○○
　　被　　　告　臺北縣稅捐稽徵處
右當事人間因房屋稅事件，原告不服財政部中華民國八十六年十月十四日台財訴第0
00000000號再訴願決定，提起行政訴訟，本院判決如左︰
　　主  文
原告之訴駁回。
　　事  實
緣原告所有台北縣三重市○○路○段六號房屋，原係按房屋稅條例第十五條第一項第
五款規定免徵暨同條第二項第三款規定減半徵收房屋稅。惟經被告所屬三重分處查獲
該房屋自八十年起出租供非屬農產品市場交易法第十三條規定之農產品批發市場經營
主體莊振良營業使用，且未依規定申請使用情形變更，違反房屋稅條例第七條規定，
取具檢舉函、共同經營合約書、臺灣省政府農林廳漁業局八十三年五月二十七日漁四
字第二○一九八號函等影本佐證，違章事證明確，遂自八十年起按全額徵收房屋稅，
並依法補徵至八十三年十月房屋稅計六六四、三三三元，並按所漏稅額科處一倍罰鍰
計六六四、三三三元。原告不服，申請復查未准變更，乃循序提起行政訴訟，茲摘
兩造訴辯意旨於次：
原告起訴意旨略謂︰一、查原告所有上開房屋，既作為辦公室使用，依規定，自得免
徵或減半徵收房屋稅，詎被告竟誤予處分，顯有未當，茲分述如后：(一)系爭房屋使用
情形，依平面圖所示，其中編號1 至 5之建物係作為原告辦公室使用，編號6、7、19
為男女廁所，編號8 至13係作為魚貨主拍賣期間或洽公時之休息室，編號9 至14則為
承銷人組織之漁商公會辦公室使用。編號15、16之空地均作為停車場使用，編號17為
賣場，編號18為垃圾處理場，編號20則為簡易冷凍庫。可知原告現有房屋，均供作辦
公，或與漁市場相關之用途，並未如被告所指摘：「供作非屬農產品市場交易法第十
三條規定使用」之情形。(二)原告與莊振良簽訂之合約書，乃共同經營漁市場，並非出
租，魚市場經營主體仍為省漁會，依法應予減免房屋稅：１、按農產品市場交易法第
十三條第一項第一款規定：「農民團體得為農產品批發市場之經營主體」，查省漁會
即屬農民團體，得為農產品批發市場之經營主體。２、省漁會與莊振良於七十九年十
二月三十一日所簽訂之「共同經營合約書」，其第一條即約定：「．．．以甲方『三
重魚市場』名義營運」，足見經營主體確為原告。３、據省漁會之主管機關臺灣省政
府農林廳漁業局八十三年五月二十七日漁四字第二○一九八號函覆被告，謂：「．．
．二、依行政院農委會函示屬違反農產品市場交易法規定，係因莊振良等不合本法第
十三條資格，不得參與經營批發市場。三、因此省漁會未能依法辦理經營主體改組，
故三重魚市場經營主體仍為臺灣省漁會，且仍舊辦理魚貨供銷交易業務，並無變更市
場營運項目。」足證三重魚市場之經營主體仍為省漁會，迄無變更。４、按漁市場交
易業務，及諸多企業管理之專業知識，原告為追求更有效率之經營管理，故借用莊
振良之專業能力，與之簽訂共同經營之契約，惟此乃原告內部之營運方式，至於對外
關係，則自始至終均以原告名義，換言之，在營運過程中，原告並未喪失決策權、經
營權，只是藉用莊先生之專才而已，故名之為「共同經營」，此於「農產品市場交易
法」第十三條規定之立法意旨並無違背，依房屋稅條例第十五條第一項第五款規定，
系爭房屋自應免徵房屋稅。二、退步言，縱然共同經營契約，違反房屋稅條例第七條
規定，而應補徵房屋稅，被告核定稅額為新台幣六十四萬四千三百三十三元，並裁處
同額罰鍰，亦有不當，蓋：(一)按房屋稅條例第五條規定：「房屋稅依房屋現值，按左
列稅率課徵之．．．三、房屋同時作住家及非住家用者，應以實際使用面積，分別按
住家用及非住家用稅率課徵房屋稅。」足見房屋之各樓層或不同幢，甚或不同間，其
用途不一時，仍以實際使用情形分別據實課徵。(二)該共同經營契約，並非將全部房屋
及設施均提供莊振良共同使用，此由第一條規定：「甲方（即原告）所有三重市○○
路○段六號之三重魚市場、拍賣場、冷凍、冷藏庫，漁產品展售中心，停車場及一樓
辦公室等（停車場及一樓辦公室使用範圍如附圖）供乙方使用。」足為佐證。由上開
約定 ，其中拍賣場及停車場非房屋，故與本案無關，其餘莊振良可以與原告共同使
用之房屋，僅冷凍、冷藏庫、漁產品展售中心及一樓辦公室而已，至於二樓（省漁會
辦公室共有二樓）及其他建築物均非莊振良可以使用，而仍由原告單獨使用，作為省
漁會辦公室及相關設施用途，此部分並無變更使用之情形，依房屋稅條例第五條規定
，自應分別酌處，未變更使用部分，仍依法為免徵或減半徵收，詎被告遽予將全部房
屋課徵房屋稅，且科處罰鍰，於法自有未當，為此請撤銷原處分及訴願、再訴願決定
，以維權益等語。
被告答辯意旨略謂︰本案原告所有坐落三重市○○路○段六號房屋，原係按房屋稅條
例第十五條第一項第五款規定免徵暨同條第二項第三款規定減半徵收房屋稅。惟經本
處三重分處查獲該房屋自八十年起即出租予私人莊振良營業使用，不符農產品市場交
易法第十三條規定「農產品批發市場經營主體，以合於左列規定之一者為限：一、農
民團體。二、農民團體共同出資組織之法人。三、政府機關或鄉（鎮、市）公所及農
民團體共同出資組織之法人。四、農民及農產品販運商共同出資組織之法人。五、政
府機關或鄉（鎮、市）公所出資組織之法人。六、政府機關或鄉（鎮、市）公所、農
民團體及農產品販運商共同出資組織之法人」，自不得再享有房屋稅減徵之優待，此
有合約書、臺灣省政府漁業局八十年三月六日漁四字第五二四四號函、行政院農業委
員會八十農輔字第○一一一○六二八、00000000號八十一農輔字第一一○○
四三○八號函等影本附可稽。再者，原告於減徵原因消滅後亦未依法申請使用情形
變更，從而原核定除補徵房屋稅六六四、三三三元外，並按所漏稅額處一倍罰鍰六六
四、三三三元，並無不合。次按「公益社團自有房屋而有供出租營業等其他非自用情
事者，不得免稅」為財政部六十九年九月一日臺財稅第三六四六○號函釋在案。查原
告與莊振良簽訂之「三重魚市場共同經營合約書」雖名為共同經營，惟並未獲其主管
機關臺灣省政府農林廳漁業局核准，且在該局「研商三重魚市場經營主體合法化事宜
會議議程」中亦載明「臺灣省漁會共同經營三重魚市場營運說明書，經核其共同經營
方式及條件，係在表面上以臺灣省漁會名義對外營業，實際上係將拍賣場租予私人經
營．．．」，原告將系爭房屋租予非合於農產品市場交易法規定之經營主體作營業使
用，殆無疑議。再查原告八十三年五月二十七日漁四字第二○一九八號函亦載明：「
因莊振良等不合本法（農產品市場交易法）第十三條資格，不得參與經營批發市場。
」既然案外人莊君資格不符，又如何參與共同經營﹖且因資格不符致無法辦理經營主
體改組乃當然之事，卻不能因之否認已將系爭房屋出租之事實，原告聲稱係借用莊君
之專業能力與之共同經營云云，顯係推諉卸責之詞。至原告訴訟理由第二點所主張出
租範圍僅及魚市場、拍賣場、冷凍冷藏庫、漁產品展售中心停車場及壹樓辦公室等另
二樓係自用，並未出租應可適用房屋稅減免條例乙節，經查原告變更使用情形，未依
房屋稅條例第七條規定向本處申報，漁會及承租人使用範圍無從區分，乃予以全額核
課營業用房屋稅尚無不合。從而系爭房屋既已出租而非供自用，當無適用減免之規定
，原告訴請免徵房屋稅乙節，洵無足採。為此請判決駁回原告之訴等語。
　　理  由
本件分二部分論述如下：
壹、關於補徵房屋稅部分：按「納稅義務人應於房屋建造完成之日起三十日內，向當
地主管稽徵機關申報房屋現值及使用情形，其有增建、改建、變更使用或移轉承典時
亦同。」及「私有房屋有左列情形之一者，免徵房屋稅；一、．．．五、不以營利為
目的，並經政府核准之公益社團自有供辦公使用之房屋。」、「私有房屋有左列情形
之一者，其房屋稅減半徵收：一、．．．三、農會所有之自用倉庫及檢驗場，經主管
機關證明者。」分別為房屋稅條例第七條及第十五條第一項第五款、第二項第三款所
明定。本件原告所有系爭房屋原係按房屋稅條例第十五條第一項第五款規定免徵及依
同條第二項第三款規定減半徵收房屋稅有案。嗣被告所屬三重分處查獲該房屋自八十
年起出租非屬農產品市場交易法第十三條規定之農產品批發市場經營主體莊振良營業
使用，且未依規定申請使用情形變更，乃自八十年起按全額徵收房屋稅，並依法補徵
至八十三年十月房屋稅計六六四、三三三元。原告訴稱：系爭房屋為該會魚市場及辦
公廳使用，而三重魚市場經營主體為原告，並無變更使用之情形，伊既不以營利為目
的，且為經政府核准之公益社團，自應免徵房屋稅等語。然查原告所有前開房屋自八
十年起出租予莊振良營業使用等情，此有檢舉函、共同經營合約書及臺灣省政府農林
廳漁業局八十三年五月二十七日漁四字第二○一九八號函附可稽。查原告與莊振良
簽訂之「三重魚市場共同經營合約書」雖名為共同經營，惟並未獲其主管機關臺灣省
政府農林廳漁業局核准，而該局「研商三重魚市場經營主體合法化事宜會議議程」中
亦載明「臺灣省漁會共同經營三重魚市場營運說明書，經核其共同經營方式及條件，
係在表面上以臺灣省漁會名義對外營業，實際上係將拍賣場租予私人經營．．．」等
語。且臺灣省政府農林廳漁業局八十三年五月二十七日漁四字第二○一九八號函已載
明：「因莊振良等不合本法（農產品市場交易法）第十三條資格，不得參與經營批發
市場。」莊君資格既不符規定，何得參與共同經營，原告謂伊係借用莊君之專業能力
與之共同經營，尚非可採。原告將系爭房屋租予非合於農產品市場交易法第十三條規
定之經營主體作營業使用，核與房屋稅減免規定不符，被告乃據以補徵房屋稅並無違
誤。
貳、關於違反房屋稅條例科處罰鍰部分：按「納稅義務人未依限申報，因而發生漏稅
者，除責令補繳應納稅額外，並按所漏稅額處以二倍以下罰鍰。」為房屋稅條例第十
六條第二項所明定。本件系爭房屋，原係按房屋稅條例第十五條第一項第五款規定免
徵及依同條第二項第三款規定減半徵收房屋稅。惟經被告所屬三重分處查獲該房屋自
八十年起即出租予私人莊振良營業使用，不符農產品市場交易法第十三條規定，自不
得再享有房屋稅捐減徵之優待，且原告於減徵原因消滅後，未依規定申請使用情形變
更，違反房屋稅條例第七條規定，乃依首揭規定，按所漏稅額科處一倍罰鍰計六六四
、三三三元。原告主張與莊振良共同經營魚市場，對外仍以原告名義為之，系爭房屋
並無變更使用情形云云，惟查原告將系爭房屋出租予非合於農產品市場交易法規定之
經營主體作營業使用，違章情節甚明，已如前述，原告主張各節，自難採信。從而，
被告乃按所漏稅額科處一倍罰鍰，核無違誤。一再訴願決定遞予維持，俱無不合。原
告仍執前詞爭訟，核無理由，均應予駁回。
據上論結，本件原告之訴為無理由，爰依行政訴訟法第二十六條後段，判決如主文。
中    華    民    國     八十七      年      四      月       九        日
                    行 政 法 院 第 四 庭
                                審 判 長 評  事      曾  隆  興
                                         評  事      吳      仁
                                         評  事      吳  錦  龍
                                         評  事      李  文  宗
                                         評  事      林  家  惠
右  正  本  證  明  與  原  本  無  異
                                         法院書記官  張  惠  美
中    華    民    國     八十七      年      四      月       九        日
